【裁判字號】    89,上易,37
【裁判日期】    890531
【裁判案由】    清償借款
【裁判全文】
臺灣高等法院高雄分院民事判決      八十九年度上易字第三七號
      上  訴  人  丁○○
                  甲○○
      共      同
      訴訟代理人  黃進祥律師
                  鄭淑貞律師
      被  上訴人  台灣土地銀行  設台北市○○路四六號
      法定代理人  乙○○      .
      訴訟代理人  丙○○      .
右當事人間請求清償借款事件，上訴人對於中華民國八十八年十二月二十四日臺灣高
雄地方法院八十八年訴字第二五五一號第一審判決提起上訴，本院判決如左：
      主      文
上訴駁回。
第二審訴訟費用由上訴人連帶負擔。
      事      實
甲、上訴人方面：
一、聲明：求為判決：(一)原判決廢棄。(二)被上訴人在第一審之訴駁回。(三)第一、二審
    訴訟費用由被上訴人負擔。
二、陳述：除與原判決記載相同，茲予引用外，補稱：
  (一)上訴人甲○○簽訂系爭存摺存款融資契約書時，系爭契約書上並未有「連帶保證
    人」字樣之記載，上訴人甲○○係以自己擔任借款人之意思，於系爭借據上簽名
    蓋章，上訴人甲○○並未明示同意擔任系爭借款之連帶保證人。而被上訴人所提
    出系爭契約書上之「連帶保證人」字樣，係被上訴人之承辦人員於上訴人甲○○
    對保並簽名、蓋章後，再私自填寫加蓋，上訴人不知情亦不同意。依法被上訴人
    自不得依連帶保證人之法律關係向上訴人甲○○請求返還。
  (二)系爭契約上連帶保證人字樣為被上訴人之職員事後所填寫，此從系爭契約書上連
    帶保證人之字樣係以橡皮圖章另行加蓋，且被上訴人之僱用人進行對保時對於系
    爭契約上加蓋印之「連帶保證人」亦未在契約上註明所增刪文字之字數與一般習
    慣不同。況且，上訴人銀行之經辦人員為經常辦理貸款之專業人員具有基礎法律
    常識，簽訂契約時自較一般人嚴謹，如契約內文字有任何增刪情事時一般會加增
    刪文字之字數並要求當事人於所增刪文字上加蓋章，然系爭契約上「連帶保證人
    」字樣上並未有任何增刪文字之記載可資為證。
  (三)至於被上訴人銀行之受僱人許玉梅即對上訴人甲○○進行對保程序之承辦人員於
    原審時出庭證稱：系爭契約上之連帶保證人字樣係上訴人甲○○於對保即前即以
    印好，並非事後所加蓋云云。惟查，證人許玉梅為被上訴人銀行之受僱人，並為
    系爭借款之經辦人員，若系爭借款過程中若有任何差錯與證人許玉梅有重大利害
    關係，顯難期為公正之陳述。復以，證人許玉梅一年中經辦之貸款案件有數十件
    至百件之多，且本件貸款金額僅區區八十萬元之短期貸款，事隔多年後證人是否
    還能明確記憶，顯有疑問，是不得僅以上開證人之證詞遽認上訴人甲○○事先即
    同意擔任系爭借款之連帶保證人。
  (四)再查，原審以系爭存摺存款融資契約書，立融資契約即借款人欄，僅列上訴人丁
    ○○為借款人，並未兼及上訴人甲○○，因而認上訴人甲○○並非共同借款人，
    惟查，通常銀行之融資契約是以於契約後面簽名蓋章之人為主，至於契約開端立
    融資契約借款人欄僅係填寫借款人其中一人為代表，甚至有時省略未填，是不得
    以該融資契約上借款人欄中未同時將上訴人甲○○列入，即認上訴人甲○○非系
    爭借款之共同借款人，而係連帶保證人。且依照原審之推論邏輯，該融資契約上
    連帶保證人欄中空白並未填寫上訴人甲○○，甲○○應非系爭融資契約之連帶保
    證人，依法被上訴人銀行自不可依連帶保證關係請求上訴人甲○○負連帶保證人
    責任。
三、證據：除援用原審所提證據外，聲請訊問證人戴神佑。
乙、被上訴人方面：
一、聲明：求為判決：如主文所示。
二、陳述：除與原判決記載相同，茲予引用外，補稱：
  (一)上訴人甲○○辯稱於系爭契約上加蓋印之「連帶保證人」未註明所增刪文字之字
    數與一般習慣不同云云，惟查系爭契約上之「連帶保證人」係直接依債務人之性
    質蓋妥於契約上，為契約原始內容之一部，並無增修之情形，自無加註增刪字數
    之必要，且上訴人甲○○更於「連帶保證人」上另蓋有印章，足證其承認連帶保
    證之事實。上訴人甲○○為圖卸責，空言否認，自無足採。
  (二)上訴人甲○○辯稱伊係擔任系爭借款之共同借款人，惟查本件兩造間所簽訂者為
    存摺存款融資契約，依該契約前言約定：「在貴行（即被上訴人）存款第0-0000
    0-0 號借款人帳戶內陸續辦理融資」及第一條約定：「係借款人憑存摺及取款條
    取款簿方式：：：辦理融資。」除非融資之存摺存款帳戶係丁○○與甲○○聯名
    之帳戶，否則並非共同借款人，本件雙方所約定之第0-00000-0 帳戶，即係另一
    上訴人即借款人丁○○所設，並非聯名帳戶，此有系爭存款之印鑑卡乙紙可證，
    上訴人甲○○所辯並非事實，自無可採。
三、證據：除援用原審所提證據外，補提：存款印鑑卡一件為證。
      理      由
一、本件被上訴人起訴主張：上訴人丁○○於八十六年十一月十四日邀同上訴人甲○
    ○及訴外人戴神祐為連帶保證人，向伊簽立存褶存款融資契約後向伊借款八十萬
    元，該筆八十萬元借款已於八十七年十一月十四日到期，然上訴人丁○○僅繳息
    至八十八年四月三十日，計尚欠八十萬元，及自八十八年五月一日起至清償日止
    ，按週年利率百分之十一點五九計算之利息，並自八十八年六月二日起至清償日
    止，逾期在六個月以內者，按上開利率百分之十，逾期六個月以上者，按上開利
    率百分之二十計算違約金，爰基於借貸及連帶保證之法律關係，求為命上訴人連
    帶給付上開本金、利息及違約金之判決。
二、上訴人甲○○則以：伊雖曾與上訴人丁○○共同向被上訴人借款八十萬元，然並
    非任上訴人丁○○上開借款之連帶保證人，被上訴人以連帶保證法律關係向伊請
    求，為無理由等語，資為抗辯。
三、本件被上訴人主張之事實，已據其提出存摺存款融資契約、帳戶明細表、金融卡
    融資戶契約解除登錄單及授信申請書各一件為證（見原審卷三一、五三、七一、
    七三頁），上訴人甲○○則以前揭情詞抗辯。經查：（一）上訴人甲○○係以連
    帶保證人之身分與被上訴人簽訂存摺存款融資契約，此由該契約上書有上訴人甲
    ○○於連帶保證人欄下之簽名及其上之簽章可稽，核與證人即對保人員許春梅證
    稱：伊對保時，由伊拿契約書給上訴人甲○○看，並解釋給他聽，因為契約書上
    之「連帶保證人」是加字（指非原已印就，而是橡皮戳蓋用），故除於署名下簽
    章外，另於連帶保證人處上方加蓋印章等語相符。次查系爭存摺存款融資契約書
    立融資契約人即借款人欄，僅列上訴人丁○○為借款人，並未兼及上訴人甲○○
    ，另該契約前言約定：「在貴行（即被上訴人）存款第0-00000-0 號借款人帳戶
    內陸續辦理融資」及第一條約定：「係借款人憑存摺及取款條取款等方式：：辦
    理融資。」而本件雙方所約定之第0-00000-0 號帳戶，係上訴人即借款人丁○○
    所設，並非聯名帳戶，此有該契約書及存款印鑑卡足憑（見原審卷三一、本院卷
    三八頁）。尤有進者，本件授信申請書上，申請人欄亦僅列上訴人丁○○為申請
    人，至印就之連帶保證人欄則並列上訴人甲○○及訴外人戴神祐，有該申請書在
    卷可稽，核與嗣後簽署之存摺存款融資契約書上，以上訴人丁○○為借款人，上
    訴人甲○○及訴外人戴神祐為連帶保證人吻合，準此，被上訴人主張上訴人甲○
    ○為連帶保證人，堪信為真實。上訴人空言指摘證人許春梅上開證詞不實，並謂
    甲○○係共同借款人並非連帶保證人云云，均無可採。本件事證已明確，上訴人
    甲○○聲請訊問證人戴神祐即無必要，附此明。(二)次按上訴人丁○○於八十六
    年十一月十四日邀同上訴人甲○○及訴外人戴神祐為連帶保證人，向被上訴人簽
    立存摺存款融資契約後，借款八十萬元，僅清償利息至八十八年四月三十日止，
    尚積欠如原判決主文第一項所示之本金、利息及違約金未還，有上開契約書、帳
    戶明細表、金融卡融資戶契約解除登錄卡附卷可憑，且為上訴人不爭，從而被上
    訴人分別依消費借貸及連帶保證契約請求上訴人二人連帶給付借款八十萬元，並
    自八十八年五月一日起至清償日止，按年息百分之十一點五九計算之利息，及自
    八十八年六月二日起至清償日止，逾期在六個月以內者，按上開利息百分之十，
    超過六個月以上者，按上開利率百分之二十計付違約金，即屬正當，應予准許。
四、綜上所述，原審為上訴人敗訴之判決，並無不合。上訴意旨指摘原判決不當，求
    予廢棄改判，為無理由，應予駁回。
五、據上論結，本件上訴為供無理由，依民事訴訟法第四百四十九條第一項、第八十
    五條第二項，判決如主文。
中      華      民      國    八十九    年      五      月    三十一    日
                                      臺灣高等法院高雄分院民事第四庭
~B1審判長法官  王錦村
~B2法      官  許明進
~B3法      官  曾錦昌
右為正本係照原本作成。
不得上訴。
中      華      民      國    八十九    年      六      月      二      日
~B法院書記官  施耀程
                                                                        Ｋ


司法院資訊處製作；財團法人民間司法改革基金會備份。
